臺灣宜蘭地方法院刑事判決　　　　　　　　　　　　　　九十年度訴字第四二一號
　　公　訴　人　臺灣宜蘭地方法院檢察署檢察官
　　被　　　告　甲○○
右列被告因違反毒品危害防制條例案件，經檢察官提起公訴（臺灣宜蘭地方法院檢察
署：八十九年度毒偵字第一五一九號、九十年度毒偵字第五四號、九十年度毒偵字第
一七九號；臺灣士林地方法院檢察署：八十九年度毒偵字第二七五五號），本院判決
如左：
    主  文
甲○○連續施用第一級毒品，累犯，處有期徒刑拾月，扣案之海洛因淨重零點零陸公
克及摻有海洛因煙捲半支，均沒收銷燬之；又連續施用第二級毒品，累犯，處有期徒
刑陸月，如易科罰金以佰元折算壹日。應執行有期徒刑壹年貳月，扣案之海洛因淨
重零點零陸公克及摻有海洛因煙捲半支，均沒收銷燬之。
    事  實
一、甲○○於民國八十三年間，曾因違反麻醉藥品管理條例及竊盜案件，分別經臺灣
    板橋地方法院、臺灣高等法院、臺灣臺中地方法院判處有期徒刑六月、六月及五
    月確定，並經臺灣高等法院定應執行刑一年二月確定，於八十五年一月二十八日
    縮刑期滿執行完畢，仍不知悔改，於八十七年間、八十九年間，施用第二級毒品
    安非他命，先後經臺灣臺北地方法院以八十七年度毒聲字第一三四六號及本院以
    八十九年度毒聲字第三三五號裁定送觀察勒戒並執行後，因均認無繼續施用毒品
    之傾向，而分別經臺灣臺北地方法院檢察署檢察官以八十八年度偵緝字第五五二
    號、臺灣宜蘭地方法院檢察署檢察官以八十九年度毒偵緝字第一八二號為不起訴
    處分確定。惟甲○○經此教訓仍不思悔過斷癮，於五年內又基於概括犯意，先後
    於八十九年九月二十九日往前回溯二十四小時內之某時及八十九年十二月一日往
    前回溯二十四小時內之某時，在不詳處所，分別施用第一級毒品海洛因各一次，
    又自八十九年九月二十七日起至八十九年十二月十六日止，在宜蘭縣羅東鎮不詳
    友人之家中，以平均二、三天吸食一次之頻率，施用第二級毒品安非他命多次。
    嗣為警分別於八十九年九月二十九日、八十九年十二月一日、八十九年十二月十
    八日在宜蘭縣冬山鄉柯子林萬長春水門公園內、臺北縣汐止市○○街○段三十六
  巷二十三號五樓、宜蘭縣羅東鎮○○路十七號二樓等處查獲，並扣得海洛因毛重
    零點一五公克（淨重零點零六公克、包裝重零點一二公克）及摻有海洛因之煙捲
    半支。
二、案經基隆市警察局第二分局報請臺灣士林地方法院檢察署呈請臺灣高等法院檢察
    署核轉臺灣宜蘭地方法院檢察署；及宜蘭縣警察局三星分局、羅東分局報請臺灣
    宜蘭地方法院檢察署檢察官偵查起訴。
    理  由
一、訊據被告甲○○對於於上揭時地連續施用第二級毒品安非他命之事實，均坦承不
    諱，惟矢口否認有施用第一級毒品海洛因等情，辯稱：我沒有吸食海洛因，可能
    我與林文政在車上有吸食到二手海洛因的關係云云。經查，被告於八十九年九月
    二十九日、十二月一日為警查獲當日所採集之尿液經以「氣相層析質譜儀」檢驗
    結果，均呈嗎啡及甲基安非他命陽性反應；八十九年十二月十八日為警查獲當日
    所採集之尿液經以「氣相層析質譜儀」檢驗結果，確呈甲基安非他命陽性反應，
    此有憲兵司令部刑事鑑識中心鑑驗通知書、慈濟大學濫用藥物檢驗中心檢驗總表
    、臺灣檢驗科技股份有限公司濫用藥物尿液檢驗報告各一紙附卷可稽，且扣案之
    海洛因毛重零點一五公克經送法務部調查局鑑定結果，含有海洛因成分淨重零點
    零六公克，此有法務部調查局鑑定通知書一紙附卷可參，此外，復有摻有海洛因
    之煙捲半支扣案可資憑佐。且被告尿液係經以酵素免疫分析法初步檢驗，再以氣
    相層析質譜儀分析法確認有毒品反應，且以氣相層析質譜之方法作藥物及其代謝
    產物之定性及定量分析檢驗者，幾乎不會有偽陽性反應產生，亦即如尿液中未含
    有煙毒之反應者，即不可能產生因藥物所引起之偽陽性反應，亦有行政院國軍退
    除役官兵輔導委員會榮民總醫院八十三年四月七日（八三）北總內字第○三○三
    九號函可按，故排除被告因服用藥物導致呈毒品偽陽性反應之可能。又按諸第一
    級毒品海洛經注射入人體後，約有百分之八十於二十四小時內會自尿液中排出，
    故依人體代謝之情況，平均得檢出嗎啡之時效約二十六小時，亦有行政院衛生署
    藥物食品檢驗局八十一年藥檢一字第八一一四八八五號函可佐。次按吸入含有海
    洛因之二手煙，若非長時間與吸用者直接相向且存心大量吸入吸安者所呼出之煙
    氣，以二手煙中所存在之低劑量甲基安非他命，應不致在尿液中檢驗出海洛因，
    此有法務部調查局八三發技一字第一九六○號函可按。參以被告稱：係因與林文
    政在車上吸入海洛因之煙，並未刻意與安非他命施用者長時間、對向、大量吸入
    氣體等情，足見被告於八十九年九月二十八日及十二月一之前二十四小時內之某
    日時，確曾在不詳地點非法吸用海洛因。被告否認施用海洛因云云，顯為卸責之
    詞，不足採信。又被告於八十七年間、八十九年間，施用第二級毒品安非他命，
    先後經臺灣臺北地方法院以八十七年度毒聲字第一三四六號及本院以八十九年度
    毒聲字第三三五號裁定送觀察勒戒並執行後，因均認無繼續施用毒品之傾向，而
    分別經臺灣臺北地方法院檢察署檢察官以八十八年度偵緝字第五五二號、臺灣宜
    蘭地方法院檢察署檢察官以八十九年度毒偵緝字第一八二號為不起訴處分確定，
    此有臺灣高等法院檢察署刑案紀錄簡覆表附卷可稽。本件事證明確，被告前經二
    次觀察勒戒，認無繼續施用毒品傾向，經檢察官為不起訴處分後，五年內再為施
    用毒品之犯行堪以認定。
二、按毒品危害防制條例第二條將具成癮性、濫用性及對社會危害性之麻醉藥品與其
    製品及影響精神物質與其製品列為毒品，並將海洛因及安非他命列為毒品危害防
    制條例第二條第二項第一款、第二款之第一級、第二級毒品。核被告甲○○所為
    ，係犯毒品危害防制條例第十條第一項、第二項之施用第一級、第二級毒品罪。
    其非法施用第一級毒品海洛因及第二級毒品安非他命前後非法持有海洛因及安非
    他命之低度行為，為其非法施用之高度行為所吸收，不另論罪。被告多次施用第
    一級毒品海洛因、第二級毒品安非他命犯行之時間緊接、犯意概括，所犯罪名相
    同，均應依連續犯之規定，以一罪論，並均加重其刑。被告所犯上開二罪，犯意
    各別行為不同，應分論併罰。查被告曾因違反麻醉藥品管理條例及竊盜案件，分
    別經臺灣板橋地方法院、臺灣高等法院、臺灣臺中地方法院判處有期徒刑六月、
    六月及五月確定，並經臺灣高等法院定應執行刑一年二月確定，於八十五年一月
    二十八日縮刑期滿執行完畢，有臺灣高等法院檢察署刑案紀錄簡覆表在卷可按，
    其於五年之內再犯本件法定本刑為有期徒刑以上之罪，為累犯，依法遞加重其刑
    。被告於八十九年十二月一日往前回溯二十四小時內之某時，亦有施用第一級毒
    品海洛因，此有慈濟大學濫用藥物檢驗中心檢驗總表附卷可稽，已如前述，公訴
    人雖僅就八十九年九月二十九日往前回溯二十四小時內之某時施用第一級毒品海
    洛因之犯行提起公訴，然檢察官就犯罪事實一部起訴者，其效力及於全部，本件
    被告於八十九年十二月一日往前回溯二十四小時內之某時施用第一級毒品海洛因
    部分之犯罪事實，與前揭論罪科刑之部分，有連續犯之關係，本院自應就屬於裁
    判上一罪之部分一併加以裁判。爰審酌施用第一級毒品海洛因及第二級毒品安非
    他命，對個人身心戕害甚鉅，且前業因施用安非他命案件經法院裁定觀察勒戒後
    ，因認無繼續施用毒品之傾向，而經檢察官不起訴處分確定後，又為本件犯行，
    足見其顯未因前所受勒戒而決心改過，及其本件施用毒品行為之時間長短、次數
    多寡、情節輕重等一切情狀，量處如主文所示之刑，就吸用第二級毒品安非他命
    部分，另諭知易科罰金之折算標準，並定其應執行之刑。查被告吸用第二級毒品
    之行為後，刑法第四十一條業於九十年一月十日修正公佈施行，於同年月十二日
    生效，關於易科罰金之折算標準業經修正為同法條第一項前段「犯最重本刑為五
    年以下有期徒刑以下之刑之罪，而受六個月以下有期徒刑或拘役之宣告，因身體
    、教育、執業、家庭之關係或其他正當事由，執行顯有困難者，得以一元以上三
    元以下折算一日，易科罰金」，是就形式上觀察，修正前後之法律顯有不同，應
    認為法律有變更；經比較新舊法結果，舊法並無有利於被告，應依刑法第二條第
    一項前段適用裁判時之法律，被告連續吸用第二級毒品部分所宣告之刑，自應依
    修正後刑法第四十一條第一項前段諭知易科罰金之折算標準，附此說明。
三、扣案之海洛因淨重零點零六公克及摻有海洛因之煙捲半支，均係被告持有之第一
    級毒品，不問屬於犯人與否，均依毒品危害防制條例第十八條第一項前段規定，
    諭知沒收銷燬之。至臺灣士林地方法院檢察署八十九年度毒偵字第二七五五號、
    臺灣宜蘭地方法院檢察署九十年度毒偵字第五十四號案件中扣案之第一級毒品海
    洛因二包毛重一克、第二級毒品安非他命二包毛重零點六公克、注射針筒一支、
    吸食器一組及第二級毒品安非他命二包、吸食器一組，經被告供稱係同案被告高
    崇勝及李金美所持有，均無證據證明係被告因本件犯罪所持有之毒品，應由檢察
    官另行依法處理，附此敘明。
據上論斷，應依刑事訴訟法第二百九十九條第一項前段，毒品危害防制條例第十條第
一項、第二項、第十八條第一項前段，刑法第二條前段、第十一條前段、第五十六條
、第四十七條、第四十一條第一項、第五十一條第五款，罰金罰鍰提高標準條例第二
條，判決如主文。
本案經檢察官沈念祖到庭執行職務
中        華        民        國    九十一    年    五    月    三十一  日
                                  臺灣宜蘭地方法院刑事第一庭
                                      審判長法  官    林  明  山
                                            法  官    辜  漢  忠
                                            法  官    鄭  貽  馨
右正本證明與原本無異。
如不服本判決，應於判決送達後十日內向本院提出上訴狀( 應附繕本 )，上訴於臺灣
高等法院。
                                            書記官    陳  憲  文
中        華        民        國    九十一    年    五    月      三    日
附錄論罪法條
毒品危害防制條例第十條第一項、第二項
施用第一級毒品者，處六月以上五年以下有期徒刑。
施用第二級毒品者，處三年以下有期徒刑。
